臺灣高等法院刑事裁定
110年度聲再字第81號
再審聲請人
即受判決人  陳志偉




上列再審聲請人因竊盜案件，對於本院109年度上易字第781號，
中華民國110年2月2日第二審確定判決（臺灣臺北地方法院108年
度易字第452號，起訴案號：臺灣臺北地方檢察署108年度調偵字
第217號），聲請再審，本院裁定如下：
    主  文
再審之聲請駁回。 
    理  由
一、聲請再審意旨略以：
（一）原確定判決以聲請人當時年已42歲，具備相當之社會歷練
      經驗，思慮周全，苟無竊電之理虧情事，理應積極為己辯
      護，豈有坦承此舉而自陷不利處境之理。然聲請人即使否
      認到底，亦未必獲不起訴處分，而除了自白，還須有積極
      性證據始能判刑，所以是故意留待法院審理才辯護。
（二）原確定判決又以聲請人若僅為試探社區住戶之反應，何須
      如此周折，亦無庸多利用深夜時分特意前往，足見所辯顯
      係卸責之詞。然聲請人除了試探社區住戶之反應，更是對
      抗管委會所做的不合作不配合，他們說不准放，就偏要放
      東西在公共陽台，我是個夜貓子，平常凌晨4、5點睡，有
      時候到清晨6、7點才睡，去外面洗毛巾然後到13樓陽台曬
      毛巾，大多利用深夜甚至凌晨時段。2018年同時承租8樓2
      間，13樓1間，8樓其中1間為住所，其他2間做為同志按摩
      工作室，如果企圖要偷電，從8樓自己的住所拿去8樓的公
      共陽台不是更方便更不容易被發現？我是故意說謊承認，
      故意放私人物品在13樓公共陽台。
（三）原確定判決又以和解金額僅新台幣（下同）500元，數額
      非鉅；蕭姓、徐姓管理員為物業公司派任，與聲請人無金
      錢糾紛或重大恩怨仇恨，此二人甚至是陳姓清潔員不會為
      了迎合管委會求償500元而甘冒偽證罪或羅織虛偽之事實
      。然蕭姓、徐姓管理員為物業公司派任，但管委會仍握有
      生殺大權，可以叫物業公司換人，並跟物業公司說管理員
      的壞話，管委會付錢給物業公司，物業公司也不得不聽。
      他們算準了13樓公共陽台裡面沒有監視器，無法證明他們
      羅織虛偽之事實。但他們沒有一人親眼看到他們所指控的
      偷電。他們要的不是和解書，而是切結書。但我2種都不
      會簽，因為我沒偷電。法官只看到當初的500元，卻沒看
      見我提供主委林小姐在2019年7月16日傳訊息給我的截圖
      是勒索5000元。
（四）原確定判決又以清潔人員陳麗玉是麗龍物業公司派任，因
      已離職而無年藉資料。事實上陳麗玉是此大樓管委會自聘
      ，並非物業公司派任。又管理員徐紘慧在庭上說因為害怕
      ，所以請主委林小姐為此隱瞞，也因為害怕所以離職。但
      她第一時間非但沒有請求調派別處，或其他單位，還繼續
      在此大樓擔任管理員數月；又她是看到我離開後馬上上去
      ，只是單純拍照就離開。如果我是偷電，充電也要一段時
      間，怎麼可能馬上回去13樓陽台。再說，如果是來查偷電
      的，應當理更直氣更壯，加上她是有基本的職業訓練基礎
      的，怎會像是做壞事那樣感到害怕？所以她的害怕之說，
      與事實不符。管理員徐紘慧與清潔員陳麗玉與聲請人都沒
      有私人恩怨，但是他們討厭我這個同性戀者，所以也就跟
      管委會配合，將電池與充電器移動並將充電器插頭插進公
      用插座，拍個照再離開根本花不到幾分鐘。既然管理員徐
      紘慧說謊，她所陳述之詞也無所可信。
（五）管委會說電動機車是油電混和動力，而其實電池是單純的
      鋰電池，其提出之電數及其電費都是造假，所以判決書的
      計算方式是錯誤的。聲請人於2017年中在世群車業購得一
      個新電池後沒有將已經壞掉的電池丟棄，而打算將已經壞
      掉的電池送去維修更新，這樣以後就會有2顆可充電的電
      池，但電池維修更新的店家在高雄，距離遠，就先暫時不
      要維修更新，所以一直到搬離此大樓前我同時擁有1顆新
      購得、1顆是壞掉的電池。而功能正常的電池在充電時會
      發出持續而穩定的聲音，在一定的範圍内必可聽到，惟本
      件無人表示過電池或充電器有發出充電的聲音，故可證明
      電動機車的電池是壞掉無法充電且充電器開關也未開啟。
（六）綜上，原確定判決有違誤，依刑事訴訟法第420條第1項第
      6款之規定聲請再審云云。
二、按再審制度，係為發現確實之事實真相，以實現公平正義，
    而於案件判決確定後，另設救濟之特別管道，重在糾正原確
    定判決所認定之事實錯誤，但因不能排除某些人可能出於惡
    意或其他目的，利用此方式延宕、纏訟，有害判決安定性，
    故立有嚴格之條件限制。刑事訴訟法第420條業於104年2月4
    日經總統以華總一義字第10400013381號修正公布，並於104
    年2月06日施行，修正後刑事訴訟法第420條第1項第6款規定
    ：「有罪之判決確定後，因發現新事實或新證據，單獨或與
    先前之證據綜合判斷，足認受有罪判決之人應受無罪、免訴
    、免刑或輕於原判決所認罪名之判決者，為受判決人之利益
    ，得聲請再審。」又同條第3項規定：「第1項第6款之新事
    實或新證據，指判決確定前已存在或成立而未及調查斟酌，
    及判決確定後始存在或成立之事實、證據。」準此，所謂「
    新事實」或「新證據」，須具有未判斷資料性之「新規性」
    ，舉凡法院未經發現而不及調查審酌，不論該事實或證據之
    成立或存在，係在判決確定之前或之後，就其實質之證據價
    值未曾予評價者而言。如受判決人提出之事實或證據，業經
    法院在審判程序中為調查、辯論，無論最終在原確定判決中
    本於自由心證論述其取捨判斷之理由；抑或捨棄不採卻未敘
    明其捨棄理由之情事，均非未及調查斟酌之情形。通過新規
    性之審查後，尚須審查證據之「顯著性」，此重在證據之證
    明力，由法院就該新事實或新證據，不論係單獨或與先前之
    證據綜合判斷，須使再審法院對原確定判決認定之事實產生
    合理懷疑，並認足以動搖原確定判決而為有利受判決人之蓋
    然性存在。而該等事實或證據是否足使再審法院合理相信足
    以動搖原有罪之確定判決，而開啟再審程式，當受客觀存在
    的經驗法則、論理法則所支配，並非聲請人任憑主觀、片面
    自作主張，就已完足。如聲請再審之理由僅係對原確定判決
    之認定事實再行爭辯，或對原確定判決採證認事職權之適法
    行使，任意指摘，或對法院依職權取捨證據持相異評價，縱
    法院審酌上開證據，仍無法動搖原確定判決之結果者，亦不
    符合此條款所定提起再審之要件（最高法院109年度台抗字
    第263號裁判要旨參照）。又法院就再審聲請人所提出之新
    事實或新證據，是否具有前揭嶄新性要件，自應先予審查。
    如係在原判決審判中已提出之證據，經原法院審酌捨棄不採
    者，即不具備嶄新性之要件，自毋庸再予審查該證據是否具
    備顯著性（最高法院108年度台抗字第358號裁定意旨參照）
    。
三、經查：
（一）本院109年度上易字第781號確定判決（下稱原確定判決）
      ，係綜合聲請人之供述與證人林小慧、蕭進德、徐紘慧等
      人之證述及卷內包括監視錄影畫面截圖、現場照片、聲請
      人與林小慧間之簡訊對話擷圖、簡訊內容、107年7月31日
      捷運古亭晶華大廈公告、107年9月26日捷運古亭晶華大廈
      管委會函、佈告欄張貼函文翻拍照片、證人林小慧108年1
      2月13日庭呈之使用說明書、捷運古亭晶華大廈公電每期
      平均使用度數及電費等一切證據資料，而認聲請人有意圖
      為自己不法所有，分別基於竊取電能之犯意，於原確定判
      決附表所示時間，在臺北市○○區○○○路0段00號捷運古亭晶
      華大廈社區13樓之公共陽台，以其所有之電動機車電池充
      電座插入該陽台附設之電源插座充電，以此方式竊取電能
      使用之犯行，且就聲請人所辯各詞如何不可採信等節，依
      憑卷內證據詳加論斷及說明，除有上開判決書在卷可按，
      並經本院調卷核閱無訛。
（二）聲請意旨所謂其係故意將電池充電器放在13樓陽台，故意
      說謊承認犯行（自黑），留待法院審理才辯護，主委林小
      姐所傳訊息是勒索5000元，4次插入電源插座之行為不是
      聲請人做的，沒有監視器影像可以證明，是陳小姐跟徐小
      姐做的，因電池是壞掉的不能充電，充電器開關也沒有開
      ，管委會說電動機車是油電混和動力，而其實是單純的鋰
      電池，其提出之電數及其電費都是造假等情，均業經原確
      定判決二、五、逐一敘明認定犯罪事實所憑之證據、理由
      及所辯各詞如何不可採信，聲請意旨顯係憑主觀、片面自
      作主張，對原確定判決之認定事實再行爭辯，並對原確定
      判決採證認事職權之適法行使，任意指摘，或對法院依職
      權取捨證據持相異評價，均非刑事訴訟法第420條第1項第
      6款、第3項所定之新事實或新證據，此部分聲請再審，核
      無理由。
（三）至於聲請意旨所謂證人都未曾表示過電池或充電器有發出
      充電的聲音乙節，係因此點從未經聲請人據以抗辯，或於
      交互詰問過程中詢問證人之故，尚難據此反推電池是壞掉
      無法充電或充電器開關未開啟之事實。況案發當時距今已
      逾2年6月至2年8月，衡情亦無證人得記憶當日之情形。又
      聲請人4次竊得之電能，其價值低微，依告訴人主張之每
      次耗損1.8度電計算，亦僅價值約28至36元【見原確定判
      決五、（一）】；即使依聲請意旨主張以每次耗損0.6度
      電計算電費，告訴人亦非毫無損失，是縱本院審酌上開證
      據，亦無法動搖原確定判決之結果，當不符合刑事訴訟法
      第420條第1項第6款所定提起再審之要件。
四、復按聲請再審之案件，除顯無必要者外，應通知聲請人及其
    代理人到場，並聽取檢察官及受判決人之意見。但無正當理
    由不到場，或陳明不願到場者，不在此限。所稱「顯無必要
    者」，係指聲請顯屬程序上不合法且無可補正或顯無理由而
    應逕予駁回，刑事訴訟法第429條之2、法院辦理刑事訴訟案
    件應行注意事項第177條之4定有明文。故有關於必要性之判
    斷，則應視踐行該法定程序是否有助於釐清聲請意旨及所主
    張之再審事由，自未排除法院於認有程序上不合法、顯無理
    由或應逕予開啟再審程序時，得不經踐行該法定程序並逕為
    裁定，故基於立法者就聽審權保障與考量司法資源有限性之
    合理分配，法院自得依據個案情節考量其必要性而有判斷餘
    地。基此，本件聲請意旨雖已敘明其聲請再審事由，然既屬
    顯無理由且無從補正，依前開說明及刑事訴訟法第429條之2
    之立法意旨，自無通知聲請人到場並聽取其意見之必要，附
    此敘明。
五、綜上所述，本件再審之聲請為無理由，應予駁回。
據上論斷，應依刑事訴訟法第434條第1項，裁定如主文。
中　　華　　民　　國　　110 　年　　3 　　月　  30　　日
                  刑事第十一庭  審判長法　官  周煙平
                                      法　官  連育群
                                      法　官  吳炳桂 
以上正本證明與原本無異。
不得抗告。
                                      書記官  陳淑婷
中　　華　　民　　國　　110 　年　　3 　　月　　31　　日